【裁判字號】    99,聲,65
【裁判日期】    990310
【裁判案由】    聲請撤銷或變更處分
【裁判全文】
臺灣高雄地方法院刑事裁定                99年度聲字第65號
聲  請  人
即  被  告  甲○○
選任辯護人  許芳瑞律師
上列聲請人即被告因毒品危害防制條例等案件（99年度訴字第30
3 號），不服本院受命法官於中華民國99年3 月1 日所為關於羈
押之處分，聲請撤銷羈押，本院裁定如下：
    主  文
聲請駁回。
    理  由
一、聲請人即被告甲○○聲請意旨略以：伊於民國98年9 月間因
    發生車禍，不良於行，自無可能如起訴書所指前往高雄市左
    營區○○○路冷飲店販賣第一級毒品海洛因予證人陶美梅。
    又證人黃昭文雖稱於「小惠」住處見過伊販賣毒品，然伊根
    本不知「小惠」真實身份，證人黃昭文又如何確定所見之物
    為毒品？起訴書所舉伊之通聯紀錄是否皆為聯絡販毒之紀錄
    ，仍待釐清。本件實係陶美梅與其財務糾紛引發之不實指述
    ，因認本件無羈押之原因，爰聲請裁定撤銷本件羈押及解除
    禁止接見云云。
二、按被告經法官訊問後，認為犯罪嫌疑重大，而所犯為死刑、
    無期徒刑或最輕本刑為5 年以上有期徒刑之罪，或有事實足
    認有勾串共犯或證人之虞，非予羈押，顯難進行追訴、審判
    或執行者，得羈押之，刑事訴訟法第101 條第1 項第2 、3
    款定有明文；又按羈押被告之審酌，並非在行被告係有罪、
    無罪之認定，只需檢察官提出之證據在形式上足以證明被告
    犯罪嫌疑已足，資為是否羈押之依據。因之羈押所稱犯罪嫌
    疑重大，有無羈押原因及必要性乃以「自由證明」為已足，
    自與有罪判決須經審判期日調查，達毫無合理懷疑「嚴格證
    明」之有罪確信心證有所不同。故刑事被告經訊問後，於必
    要時得羈押之，所謂必要與否，自應按照訴訟進行程度，及
    其他一切情事，由法院斟酌認定，且羈押之目的，主要在於
    使審判得以順利進行，被告有無羈押之必要，法院自得就具
    體個案情節予以斟酌決定；再以對於審判長、受命法官、受
    託法官或檢察官所為下列處分有不服者，受處分人得聲請所
    屬法院撤銷或變更之：一、關於羈押、具保、責付、限制住
    居、搜索、扣押或扣押物發還、因鑑定將被告送入醫院或其
    他處所之處分及第105 條第3 項第4 項所為之禁止或扣押之
    處分，為刑事訴訟法第416 條第1 項第1 款所明定；又依本
    編規定得提起抗告，而誤為撤銷或變更之聲請者，視為已提
    抗告；其得為撤銷或變更之聲請而誤為抗告者，視為已有聲
    請，刑事訴訟法第418 條亦定有明文。
三、經查：
  (一)本件聲請人經檢察官提起公訴後，繫屬於本院以99年度訴字
    第303 號案件審理中，該案受命法官於訊問聲請人後，認聲
    請人涉犯毒品危害防制條例第4 條第1 項之販賣第一級毒品
    罪嫌，嫌疑重大，且所犯為死刑、無期徒刑或最輕本刑為5
    年以上有期徒刑之罪，又有勾串證人陶美梅，及未住在戶籍
    地而有逃亡之虞，非予羈押，顯難進行審判，而有羈押之必
    要而予羈押。是前開羈押裁定應屬受命法官關於羈押所為之
    處分，聲請人即受羈押處分人如有不服，應依刑事訴訟法第
    416 條第1 項第1 款，聲請法院撤銷或變更之，其誤為抗告
    ，依同法第418 條之規定，應視為聲請法院撤銷或變更處分
    ，先予敘明。
  (二)次查，本件檢察官提出之證人陶美梅、黃昭文於偵查中具結
    證稱：陶美梅係透過也有在施用毒品、綽號「小惠」、年約
    54年次之女子認識聲請人，並進而持「小惠」之0000000000
    號行動電話，撥打聲請人所有0000000000號行動電話購買海
    洛因，聲請人有在「小惠」家販賣及施用白色粉末狀物品等
    語明確（見98年度偵字第3323 3號卷第15、50頁），均就聲
    請人有販賣毒品及確實有「小惠」之女子等節證述歷歷，核
    與聲請人所有上開行動電話之通聯紀錄相符（見同卷第56頁
    以下），且警於98年11月3 日上午9 時50分許，在高雄市○
    ○區○○路80號10樓陶美梅住處查獲聲請人時，當場扣得聲
    請人所有海洛因9 小包、電子秤1 台、夾鍊袋29個、行動電
    話5 支，有扣押物品目錄表1 份附卷可憑，為本院調取99年
    度訴字第303 號全卷核對無訛，足見上開證人所述並非憑空
    捏造，是形式上已足認聲請人涉犯毒品危害防制條例第4 條
    第1 項之販賣第一級毒品之罪，且嫌疑重大。又查，聲請人
    固於98年8 月30日因車禍而入住國軍左營總醫院，惟其於98
    年9 月6 日即行出院，有該院99年1 月20日醫左民診字第
    0990000235號函附卷可稽（見99年度偵聲字第12號卷第16
    頁），而起訴書所指聲請人販賣毒品之時間係98年9 月20日
    起，地點係聲請人當時高雄市○○區○○路住處及附近之冷
    飲店，就時間而言並非與聲請人住院日期同時，就地點以觀
    ，為聲請人住處就近之處，是聲請人空以前詞置辯，委無可
    採信其不具羈押之原因。
  (三)本件重要證人陶美梅，關係聲請人是否有販賣毒品之事實，
    復考量其與聲請人間為同居男女朋友關係，足認彼此有串證
    之虞，且聲請人未住在戶籍地，查獲前係與證人陶美梅同居
    ，是受命法官按照具體個案訴訟進行程度，及斟酌聲請人與
    證人間關係、情節、所生危害及其他一切情事等，認非予羈
    押，顯難進行審判，而有羈押之必要性，及有禁止接見通信
    之必要，均尚非無據。故聲請意旨認為本件無羈押原因云云
    ，顯有誤會，委不可採。至聲請意旨認聲請人通聯紀錄是否
    皆為聯絡販賣毒品之疑義，本待合議庭之承審法官審理後，
    以評議作實質上之認定，本院自毋庸就聲請人上開部分之主
    張是否可採予以認定。準此，本件聲請人有羈押之原因及必
    要性，均堪以認定，聲請意旨所指並不可採。
  (四)綜上，聲請人所執前述聲請意旨指摘原羈押處分不當，聲請
    撤銷或變原羈押處分，為無理由，應予駁回。
四、據上論斷，應依刑事訴訟法第416 條第4 項、第412 條、第
    418 條第1 項前段，裁定如主文。
中    華    民    國    99    年    3     月    10    日
                  刑事第十四庭  審判長法  官   陳銘珠
                                      法  官   張凱鑫
                                      法  官   李俊霖
以上正本證明與原本無異。
不得抗告。
中    華    民    國    99    年    3     月    11    日
                                      書記官   武凱葳

司法院資訊處製作；財團法人民間司法改革基金會備份。
